臺灣高雄地方法院民事判決　九十年度訴字第一八六二號
　　原　　　告　　甲○○
　　　　　　　　　乙○○
　　被　　　告　　丁○○
　　　　　　　　　丙○○
　　被　　　告　　殷晟有限公司
　　法定代理人　　郭香蘭
　　複　代理人　　吳曾麗華
右當事人間請求損害賠償事件，經本院刑事庭裁定移送前來，本院判決如左：
    主      文
被告丙○○應分別給付原告甲○○、乙○○新台幣貳佰壹拾柒萬捌仟柒佰柒拾參元、
壹佰玖拾參萬柒仟參佰零柒元及均自民國八十九年十二月三日起至清償日止按年息百
分之五計算之利息。
原告其餘之訴駁回。
訴訟費用由被告丙○○負擔。
本判決關於原告勝訴部分於原告甲○○、乙○○分別以新台幣柒拾萬元、陸拾萬元供
擔保後得假執行。
原告其餘假執行之聲請駁回。
    事      實
甲、原告方面：
  一、聲明：求為判決
    (1)、被告應連帶給付原告甲○○、乙○○各新台幣（下同）二百二十萬六千七百
        七十三元、一百九十三萬七千三百零七元及均自起訴狀繕本送達之翌日（被
        告丁○○自民國八十九年十一月三十日、被告丙○○自八十九年十二月三日
        、被告殷晟有限公司自八十九年十二月一日）起至清償日止按年息百分之五
        計算之利息。
    (2)、願供擔保請准為假執行之宣告。
  二、陳述：
      被告丁○○原係訴外人昇機企業有限公司（下稱昇機公司）之負責人，嗣訴外
      人昇機公司因故停止營業，被告丁○○乃受被告殷晟有限公司（下稱殷晟公司
      ）僱用而派駐於高雄縣大寮鄉會結村八五之十五號現場，詎被告殷晟公司明知
      對新僱勞工或在職勞工於變更工作前，應使其接受適於工作必要之安全衛生教
      育訓練，且對於起重機之吊鉤或吊具，應有防止吊舉中所吊物體脫落之裝置，
      其乃竟僱用未受操作起重機訓練之被告丙○○擔任操作無防止吊帶脫落裝置之
      固定式起重機之工作，而負責現場之被告丁○○明知上情，亦任被告丙○○操
      作該起重機，旋於八十八年十月四日下午三時五十分許，被告丙○○在該處操
      作該起重機以吊鉤吊掛纖維帶將電解板吊起豎直進行熔補作業時，因吊掛之纖
      維帶從吊勾處滑出，且纖維索又斷裂而使吊起之電解板掉落，致砸中亦在該處
      作業之伊子李建忠背部，使之因而受有胸腔內出血等傷害，嗣經送醫仍因傷重
      不治死亡，今被告殷晟公司所有起重機之設施原應符合勞工安全衛生相關法規
      之規定，詎其並未使用符合規定之設施且使未受合格吊掛訓練之被告丙○○操
      作，致造成伊子即被害人李建忠死亡，其等之過失行為與被害人李建忠之死亡
      結果間自有因果關係，而被告殷晟公司、丁○○乃係加害人即被告丙○○之僱
      用人，其等就被告丙○○所為上開不法侵權行為造成之損害自應負連帶損害賠
      償責任，為此乃依民法第一百八十四條、第一百八十八條第一項規定，請求判
      令被告應連帶給付原告甲○○即被害人李建忠之父支出之殯葬費用三十四萬四
      千二百八十元及扶養費三十六萬二千四百九十三元、精神慰撫金一百五十萬元
      計二百二十萬六千七百七十三元；原告乙○○即被害人李建忠之母扶養費四十
      三萬七千三百零七元、精神慰撫金一百五十萬元計一百九十三萬七千三百零七
      元及均自起訴狀繕本送達之翌日起至清償日止按年息百分之五計算之利息。
  三、證據：提出台灣高雄地方法院檢察署檢察官八十八年度偵字第二七六七○號、
            八十九年度偵字第五五二五號起訴書、戶籍謄本、葬儀詳細表等件為證
            。
乙、被告方面：
  (1)、被告丁○○未於言詞辯論期日到場，亦未提出之書狀作何聲明或陳述。
  (2)、被告丙○○部分：
    一、聲明：求為判決駁回原告之訴及假執行之聲請。
    二、陳述：於原告主張之事實不爭執。
  (3)、被告殷晟公司部分：
    一、聲明：求為判決
        、駁回原告之訴及假執行之聲請。
        、如受不利之判決，願供擔保免為假執行。
    二、陳述：
        被害人李建忠及被告丙○○皆係受僱於訴外人昇機公司而與伊並無任何僱傭
        關係，而訴外人昇機公司迄今並未停止營業，且該事件亦屬訴外人昇機公司
        之工作，與伊並無任何關連，而被告丁○○雖於鈞院八十九年度訴字第二四
        六七號業務過失致死之刑事案件審理中誣稱其受僱於伊，然此乃係被告丁○○為求卸免刑事責任所為之推罪之詞，其實際上乃係被告丁○○於八十八年
        八月間因其所負責之昇機公司積欠訴外人董青晏債務，訴外人董青晏於對該
        公司實行假扣押時，被告丁○○乃向伊偽稱其有訴外人燁聯公司四百七十二
        萬元之陽極板訂單，且每年有一、二千萬元之訂單生意可移轉給伊承作以為
        債務之清償，並要求伊先代墊昇機公司之員工薪水及代為清償債務，以便其
        將該公司之公司登記註銷，其並表示昇機公司註銷後即到伊處工作以便主持
        極陽板等訂單之生產事宜，並向伊要求預支其生活費用，伊因認如此才可收
        回債務欠款而致陷於錯誤同意被告丁○○之條件，詎被告丁○○不僅未依約
        履行註銷昇機公司，且其根本未有訴外人燁聯公司等之訂單，伊至此方知受
        騙，由上足見被告丁○○根本未受僱於伊，且其所經營之昇機公司亦從未有
        任何股權移轉之情形，伊與被告丁○○、丙○○及被害人李建忠間自無任何
        僱傭關係，原告請求伊應負僱用人之連帶賠償責任自屬無據。
    三、證據：提出台灣台南地方法院檢察署檢察官八十九年度偵字第七八○四號起
              訴書、有限公司變更登記表、公司章程、有限公司變更登記事項卡等
              件為證。
丙、本院依職權查閱兩造財產歸戶資料及被告丁○○勞工保險投保資料。
    理      由
一、本件被告丁○○未於言詞辯論期日到場，經核無民事訴訟法第三百八十六條所列
    各款之情形，爰依原告之聲請，准由其一造辯論而為判決。
二、本件原告主張被告丁○○原係訴外人昇機公司之負責人，嗣該公司因故停止營業
    ，被告丁○○乃受被告殷晟公司之僱用而經派駐於上開地點負責現場工作，詎被
    告殷晟公司乃僱用未受操作起重機訓練之被告丙○○擔任無防止吊帶脫落裝置之
    固定式起重機之操作工作，而負責現場之被告丁○○明知上情亦任被告丙○○操
    作該座起重機，被告丙○○旋於上開時日在操作該起重機以吊鉤吊掛纖維帶將電
    解板吊起豎直進行熔補作業時，乃因吊掛之纖維帶從吊勾處滑出，且纖維索又斷
    裂而使吊起之電解板掉落，致砸中亦在該處作業之伊子李建忠背部，使之因而受
    有胸腔內出血等傷害，嗣經送醫仍因傷重不治死亡，今被告殷晟公司未使用符合
    勞工安全衛生法規規定起重機，且使未受合格吊掛訓練之被告丙○○負責操作，
    致造成伊子即被害人李建忠因此死亡，而被告殷晟公司、丁○○乃係加害人即被
    告丙○○之僱用人，其等就被告丙○○所為上開不法侵權行為造成之損害自應負
    連帶損害賠償責任，為此乃依民法第一百八十四條、第一百八十八條第一項之規
    定，請求判令被告應分別連帶給付原告甲○○、乙○○各如聲明一所示之金額及
    其遲延利息等語，被告丁○○經合法通知不於言詞辯論期日到場爭執，復不提出
    書狀答辯以供本院斟酌，而被告丙○○於此並不爭執，另被告殷晟公司則以被害
    人李建忠及被告丙○○乃皆受僱於被告丁○○所負責之昇機公司而與伊並無任何
    僱傭關係，而訴外人昇機公司迄今並未停止營業，且該發生之事件亦屬訴外人昇
    機公司之工作，與伊並無任何關連，而被告丁○○於上開刑事案件審理中雖稱其
    係受僱於伊，然此乃係其為免刑事責任所為之推罪之詞，事實上乃係被告丁○○
    因其所負責之昇機公司積欠訴外人董青晏債務，被告丁○○乃向伊偽稱其有訴外
    人燁聯公司四百七十二萬元之陽極板訂單，且每年有一、二千萬元之訂單可移轉
    予伊以為債務之清償，其乃要求伊先代墊訴外人昇機公司員工之薪水及代為清償
    債務，以便其將該公司之公司登記註銷，其並表示訴外人昇機公司註銷後即到伊
    處工作以便主持極陽板等訂單之生產事宜，並向伊要求預支其生活費用，伊因陷
    於錯誤而同意被告丁○○之條件，詎被告丁○○不僅未依約履行註銷訴外人昇機
    公司之登記，且其根本未有訴外人燁聯公司等之訂單，伊至此方知受騙，被告丁○○根本未受僱於伊，伊與被告丁○○、丙○○及被害人李建忠間自無任何僱傭
    關係，原告請求伊應負僱用人之連帶賠償責任自屬無據等語置辯。
三、本件原告主張被告丙○○明知其未受操作起重機之訓練，且其操作時應注意將防
    止脫落之裝置安裝妥當，並檢查纖維帶、索強度後始得操作起重機吊掛重物，惟
    其竟疏未注意及此，而於上開時地操作起重機帶將電解板吊起豎直進行熔補作業
    時，因吊掛之纖維帶從吊勾處滑出，且纖維索又斷裂而使吊起之電解板掉落，致
    砸中亦在該處作業之被害人李建忠背部，使之因而受有胸腔內出血等傷害，嗣經
    送醫仍因傷重不治死亡等情，業據其等提出與所述相符之台灣高雄地方法院檢察
    署檢察官八十八年度偵字第二七六七○號、八十九年度偵字第五五二五號起訴書
    乙件為證，而本件被告丙○○因前開業務過失致死案件，經本院刑事庭認以其有
    疏未注意操作起重機吊掛重物時之安全檢查及措施之過失而該當業務過失致人於
    死之罪，因對之判處有期徒十月嗣經確定，亦經本院查閱本院八十九年度訴字第
    二四六七號刑事卷宗無訛，被告丙○○於此亦不爭執，自堪信原告此部分主張為
    真實，是本件被告丙○○既因操作起重機之業務過失而致被害人李建忠死亡，從
    而本件原告依民法第一百八十四條之規定主張被告丙○○就此應負侵權行為損害
    賠償責任者，依法洵屬有據。又按不法侵害他人致死者，對於支出殯葬費之人，
    亦應負損害賠償之責任，被害人對於第三人負有法定扶養義務者，加害人對於該
    第三人亦應負賠償責任，而不法侵害他人致死者，被害人之父、母、子、女及配
    偶，雖非財產上損害亦得請求賠償相當之金額，修正前民法第一百九十二條及第
    一百九十四條分別定有明文。今原告甲○○、乙○○乃為被害人李建忠之父、母
    ，茲就原告請求之損害賠償金額，分別審核准駁如后：
    (1)、殯葬費部分：
        本件原告甲○○主張其因被害人李建忠死亡而計支出殯葬費三十四萬四千二
        百八十元，固據其提出葬儀詳細表乙件為證，惟本院斟酌被害人死亡時之身
        分、地位及社會風俗慣行需要之結果，認其中電子琴（含孝女）七千元、西
        樂隊一萬三千五百元、花毛巾禮盒七千五百元之支出部分，非屬喪葬之必要
        費用而應予扣除，是原告張正言所支出之殯葬費於三十一萬六千二百八十元
        之範圍內應予准許，其逾此範圍外之請求尚屬無據。
    (3)、精神慰撫金部分：
        原告甲○○、乙○○分係被害人李建忠之父、母，其等年老突遭喪子之痛，
        精神所受痛苦自深，依上開說明，自得請求賠償相當之慰撫金。查原告甲○○、乙○○分係初中、國小畢業，其等現均從事農耕，而原告甲○○名下有
        土地及房屋計三十四筆，另被告丙○○於事發時乃於昇機公司擔任鐵工乙節
        ，此為兩造所不爭執，並有財政部台灣省南區國稅局屏東縣分局南區國稅屏
        縣密資字第九００一九八八八號函暨附財產歸戶清冊在卷可稽，爰審酌兩造
        之身分地位、經濟狀況、損害程度並被告迄未賠償半文等一切情狀，認以原
        告各請求慰撫金每人一百五十萬元尚屬適當，自應均予准許。
    (4)、扶養費部分：
      Ａ、原告甲○○部分：
          原告甲○○、乙○○分為被害人李建忠之父、母，其等於事發時年為五十
          歲、四十八歲（原告甲○○係民國三十八年二月二十七日生、原告乙○○
          係民國四十年一月六日生），等其並另育有業已成年之子女二人，此有戶
          籍謄本在卷可稽，而原告甲○○名下雖有土地三十二筆，其中田賦面積固
          達一萬四千六百餘平方公尺，惟原告現皆已年老，其等之耕種能力已然不
          足，且現之傳統農作平均每月所得較之勞工之最低基本工資尚有不足，況
          本年於進入ＷＴＯ以後農產品之衝擊更遽，其等應無從依此農作而得足以
          維持生活者，今原告既育有子女三人，被害人李建忠對其等應負之扶養義
          務自為三分之一，而原告甲○○、乙○○於本件車禍發生時分為五十歲、
          四十八歲，依台灣地區簡易生命表所示，原告甲○○、乙○○之平均餘命
          各為二十六、三十二年，另八十七年度所得稅稅率所定之扶養親寬減額乃
          為七萬二千元，則依霍夫曼式扣除中間利息後（第一年不扣除中間利息方
          式），原告甲○○、乙○○一次可請求被告丙○○賠償之扶養費分為四十
          萬六千六百六十元、四十六萬六千一百十五元（原告甲○○部分：72000
          ×16.0000000÷3＝406660；原告乙○○部分：72000×19.0000000÷3＝
          466115），今原告甲○○、乙○○各請求之扶養費金額三十六萬二千四百
          九十三元、四十三萬七千三百零七元既均低於上開數額，其等於此請求範
          圍內之金額自應予以准許。
    縱上所述，本件原告甲○○、乙○○可請求被告丙○○賠償之金額分為二百十七
    萬八千七百七十三元、一百九十三萬七千三百零七元，從而本件原告請求被告丙○○應各給付上開金額及其遲延利息為有理由，自均應予以准許，原告逾此範圍
    外之請求即屬無據，自應予以駁回。
四、本件原告主張復以被告殷晟公司、丁○○均係加害人即被告丙○○之僱用人，其
    等就其受僱人即被告丙○○所為之上開侵權行為所造成之損害，自應與被告被告
    丙○○連帶負損害賠償責任，為此乃依民法第一百八十八條第一項之規定請求判
    令被告殷晟公司、丁○○應與被告丙○○連帶給付原告等人如聲明一所示之金額
    及自起訴狀繕本送達之翌日起至清償日止按年息百分之五計算之利息等語，固據
    其提出如證據欄內所示書證為證，惟查，被告丁○○雖因係訴外人昇機公司之事
    業經營負責人而因違反勞工安全衛生法第五條第一項第一款之規定並致僱用之工
    人發生同法第二十八條第二項第一款之死亡職業災害嗣經本院判處有期徒刑三月
    ，惟該法所定之「雇主」與民法上所稱之僱用人其定義、性質及範圍上並非相同
    ，而本件意外事件之加害人即被告丙○○及受害人李建忠乃均係受僱於被告丁○○所負責之「昇機公司」從事鐵工工作，此為原告所自承（警卷筆錄參照），是
    被告丙○○於勞雇關係中之僱用人乃為訴外人昇機公司而非其法定代理人即被告
    丁○○，就被告丙○○所為系爭侵權行為應負僱用人連帶賠償責任者亦應為訴外
    人昇機公司，被告丁○○就此既非被告丙○○之僱用人，其自無庸負何僱用人之
    連帶賠償責任自明；另被告殷晟公司雖自謂其乃受被告丁○○之詐騙而同意代墊
    昇機公司員工薪水，並預支其生活費用等語，且其並因此由其帳戶匯款至被告丁○○所有帳戶之內（刑事卷卷附支票存款對帳單、存款存褶參照），惟訴外人昇
    機公司自事發前迄今均未辦理解散登記或為合併，且被告殷晟公司亦無任何承受
    其股權移轉之情事，此有有限公司變更登記表、公司章程、有限公司變更登記事
    項等件在卷可稽，是訴外人昇機公司迄今既無解散或停業之情事，且其亦未以被
    告殷晟公司名義而對外營業或僱用員工，被告殷晟公司縱與被告丁○○或訴外人
    昇機公司間有資金往來或其他關係，惟此亦僅為其等間之內部關係，與訴外人昇
    機公司以其自己名義對外為法律行為並無關連，今被告丙○○既為訴外人昇機公
    司所僱用，其勞雇關係自不可能再存於其與被告殷晟公司之間，且原告就被告丙○○是否為被告殷晟公司所僱用之事實亦未另行舉證以實其說，原告所陳被告丙○○乃為被告殷晟公司之受僱人云云自無足採。是被告丁○○及被告殷晟公司既
    均非被告丙○○之僱用人，從而本件原告依民法第一百八十八條第一項之規定請
    求被告丁○○、殷晟公司應與被告丙○○連帶給付原告等人如聲明一所示之金額
    及其遲延利息，依法尚屬無據，自應予以駁回。
五、本件原告陳明願供擔保請准為假執行之宣告，經核並無不合，爰就原告勝訴部分
    ，酌定相當之擔保金額准許之，至原告敗訴部分，其假執行之聲請即失所依附，
    自應予以駁回。
六、本件為判決基礎之法律關係已臻明確，兩造其餘之攻擊防禦方法核與判決結果不
    生影響，毋庸一一論列，併此敘明。
七、據上論結，本件原告之訴為一部有理由，一無理由，爰依民事訴訟法第三百八十
    五條第一項前段、第八十五條第二項、第七十九條但書、第三百九十條第二項，
    判決如主文。
中　　　華　　　民　　　國　  　九十一　　　年　　 一　　 月　 　二 　　日
                              臺灣高雄地方法院民事第五庭
~B法　官　黃　宏　欽
右為正本係照原本作成。
如不服本判決，應於判決送達後廿日內，向本院提出上訴狀並表明上訴理由，如於本判決
宣示後送達前提起上訴者，應於判決送達後十日內補提上訴理由書（須附繕本）。
中　　　華　　　民　　　國　　　九十一　　　年　　 一　　 月　　二　　日
~B法院書記官　史華齡
